臺灣高等法院臺南分院刑事判決　　　100年度交上訴字第194號
上　 訴　 人　臺灣臺南地方法院檢察署檢察官
上訴人即被告　方福順
選任辯護人　　蘇新竹律師
上列上訴人因被告業務過失致死等案件，不服臺灣臺南地方法院
99年度交訴字第91號中華民國99年12月22日第一審判決（起訴案
號：臺灣臺南地方法院檢察署99年度偵字第7419、8876號），提
起上訴，本院判決如下：
    主  文
上訴駁回。
方福順緩刑年。並應向檢察官指定之政府機關、政府機構、行
政法人、社區或其他符合公益目的之機構或團體提供陸拾小時之
義務勞務。緩刑期間付保護管束。
    事  實
一、方福順平日以駕車載運果菜為業，駕駛自小貨車載運為其附
    隨業務，為從事業務之人。其明知酒後駕車易肇事致生公共
    危險，且飲酒後吐氣之酒精濃度達每公升0.25毫克以上者，
    不得駕車，竟於民國99年2月23日18時至20 時許，在臺南市
    ○○區○○路果菜市場飲用高粱酒若干後，仍駕駛車牌號碼
    C7-3261 號之自小貨車欲返回臺南縣安定鄉住處，嗣於同日
    20時25分許，方福順駕駛上開車輛沿臺南市○○區○○路三
    段由南往北方向行駛，途經設有行車管制號誌之長溪路三段
    380 巷巷口時，原應注意車輛行駛時，駕駛人應注意車前狀
    況，隨時採取必要之安全措施，而依當時情形為天氣晴、夜
    間有照明、柏油路面、乾燥無缺陷、無障礙物、視距良好等
    情，並無不能注意之情事，竟疏於注意前方車輛之動態，往
    前行駛，適有鄭寶騎乘腳踏車沿長溪路三段380 巷口由東往
    西方向，亦疏未注意應遵守道路交通號誌之指示而闖紅燈駛
    出，方福順見狀雖向右閃避，仍因閃避不及，其所駕駛車輛
    之左前側撞擊鄭寶所騎乘之腳踏車左側，致鄭寶人車倒地，
    並受有頭部外傷、腹部鈍傷併內出血（肝臟撕裂傷及脾臟撕
    裂傷）、左側血胸、顏面撕裂傷、下肢骨骨折、創傷性休克
    等傷害，雖經緊急送往財團法人奇美醫院救治，仍於99 年2
    月24日4 時26分許不治死亡。方福順於肇事後，在未有偵查
    犯罪職務之機關或公務員發覺其為犯罪人前，即向到場處理
    本件道路交通事故，尚不知肇事者為何人之臺南市警察局第
    三分局交通事故處理小組警員供承其肇事犯罪，自首並接受
    裁判，並於同日20時48分許經員警對其進行酒精濃度測試，
    測得其呼氣中所含之酒精濃度達1.04毫克，確已達不能安全
    駕駛之程度。
二、案經鄭寶之子謝進生告訴及臺南市警察局第三分局報請臺灣
    臺南地方法院檢察署檢察官相驗後偵查起訴。
    理    由
一、按被告以外之人於審判外之陳述，雖不符前四條之規定，而
    經當事人於審判程式同意作為證據，法院審酌該言詞陳述或
    書面陳述作成時之情況，認為適當者，亦得為證據；當事人
    、代理人或辯護人於法院調查證據時，知有第159條第1項不
    得為證據之情形，而未於言詞辯論終結前聲明異議者，視為
    有前項之同意，刑事訴訟法第159條之5定有明文。查本判決
    所引用之供述證據，業據檢察官及被告均不爭執證據能力（
    本院卷第34頁以下參照），迄至言詞辯論終結前，亦未主張
    有刑事訴訟法第159條第1項不得為證據之情形，本院審酌該
    等證據作成時之情狀，並無違法或不當等情形，認為以之作
    為本案之證據亦屬適當，依上開規定，自具有證據能力。另
    其餘非供述證據亦均經法定程序取得，無不得為證據之情形
    ，自均有證據能力。
二、訊據被告方福順對於上揭事實坦承不諱，並有臺南市警察局
    第三分局道路交通事故現場圖1 紙、道路交通事故調查報告
    表(一)、(二)各1紙、現場及車損照片45 張、監視器翻拍畫面16
    張、酒精濃度測試紀錄單、刑法第185條之3案件測試觀察紀
    錄表、汽車駕駛人酒後生理協調平衡檢測紀錄表、財團法人
    奇美醫院診斷證明書各1紙（見警卷第10-12頁、第14-43 頁
    、相驗卷第15頁）在卷可稽。而被害人鄭寶因本件車禍致頭
    胸腹部撞挫傷並剖腹探查術後低血容積休克而不治死亡，亦
    據臺灣臺南地方法院檢察署檢察官督同檢驗員相驗屬實，有
    相驗筆錄、相驗屍體證明書、檢驗報告書各1 份及相驗照片
    14幀附卷可憑（見相驗卷第74頁、第78-87頁、第92-99頁）
    。另本件經送請臺灣省臺南區車輛行車事故鑑定委員會鑑定
    結果，亦認被害人鄭寶騎乘腳踏車未依號誌指示行駛，雖為
    肇事主因，然被告酒精測定值超過標準駕駛小客車，未注意
    車前狀況，亦為肇事次因，有該鑑定委員會99年8月5日南鑑
    字第0995902697號函附臺南區990657號鑑定意見書在卷可稽
    （見原審卷第7、8頁），且臺灣省車輛行車事故覆議鑑定委
    員會亦為相同之認定（見原審卷第20頁）。是被害人鄭寶係
    因本件車禍死亡，已如前述，則被害人鄭寶之死亡與被告之
    過失行為間，即有相當因果關係。綜此，本件被告服用酒類
    不能安全駕駛動力交通工具而駕駛，及因業務過失致人於死
    之犯行，事證明確，應予依法論科。
三、按汽車駕駛人之駕駛工作，乃隨時可致他人身體、生命於危
    險之行為，並具有繼續反覆該項行為之危險性，自應負有經
    常注意俾免他人陷於危險之特別注意義務。被告平日係以駕
    駛自用小貨車送貨為業，為被告所自承，故其駕駛該車，本
    屬其反覆為一定之社會活動之一，在社會上有其特殊之屬性
    ，其本於此項屬性而駕車，自屬基於社會生活上之地位而反
    覆執行其一定之事務，因之，在此地位之駕車，不論其目的
    為何，均應認其係屬業務之範圍（最高法院81年台上字第85
    號判決要旨參照）。被告肇事時係送完貨下班駕該送貨用之
    自小貨車返家途中，依上開判決要旨，仍應認其係屬業務之
    範圍。核被告方福順所為，係犯刑法第185條之3服用酒類不
    能安全駕駛動力交通工具而駕駛罪，及同法第276條第2項之
    業務過失致死罪。被告所犯二罪間，行為互殊，罪名互異，
    應分論併罰。又被告酒醉駕車，因而致人死亡，依法應負刑
    事責任，應依道路交通管理處罰條例第86條第1 項之規定，
    就其所犯過失致人於死罪部分，加重其刑。又被告於肇事後
    ，在未有偵查犯罪職務之機關或公務員發覺其為犯罪人前，
    即向前往處理本件道路交通事故，尚不知肇事者為何人之臺
    南市警察局第三分局交通事故處理小組警員供承其肇事犯罪
    ，進而接受偵訊，此有臺南市○○○道路交通事故肇事人自
    首情形紀錄表一紙附卷可稽（見相驗卷第60頁），爰依刑法
    第62條前段之規定減輕其刑。被告就過失致死罪部分，同時
    具有加重減輕事由，爰依刑法第71條第1 項之規定，先加後
    減其刑。另被告飲酒後吐氣所含酒精成份每公升達1.04毫克
    ，依規定已不得駕車，以確保其自己及他人之安全，而竟違
    反規定酒後駕車，其自非依規定駕車行駛，與道路交通管理
    處罰條例第86條第2 項規定之減輕其刑要件不符，自不能依
    該條項之規定減輕其刑，併為敘明。
四、上訴駁回部分
  (一)原審以被告方福順犯罪事證明確，應予依法論科。爰審酌被
    告酒後已不能安全駕駛動力交通工具，而仍駕駛上開自用小
    貨車上路，嚴重危及行車及其他用路人之安全，並因此肇事
    致被害人鄭寶死亡，並審酌被告並無刑案前科紀錄，有臺灣
    臺南地方法院檢察署刑案資料查註紀錄表及臺灣高等法院被
    告前案紀錄表各一份在卷可按，堪認其品行尚佳，並審酌其
    生活狀況、高職畢業之智識程度、被告與被害人鄭寶各自之
    過失情節、以及被告酒後駕車肇事致被害人鄭寶死亡，造成
    生命喪失而無從彌補之憾事，以及被告迄未能與被害人鄭寶
    之家屬達成和解賠償損害，暨被告犯罪後坦承犯行態度尚佳
    等一切情狀，適用刑法第185條之3、第276條第2項、第62條
    前段、第51條第5款，道路交通管理處罰條例第86條第1項，
    刑法施行法第1條之1等規定，就被告所犯服用酒類不能安全
    駕駛動力交通工具而駕駛罪部分，量處有期徒刑4 月；另就
    所犯業務過失致人於死罪部分，量處有期徒刑7 月，並定其
    應執行之刑為有期徒刑10月。核原判決認定事實、適用法律
    及量刑，均為妥適。
  (二)檢察官循告訴人之請求，提起上訴。上訴意旨指摘本件被告
    雖有自首，然自首僅係得減輕其刑而非應減輕，是否予以減
    輕或減輕多少，應於理由中具體說明，以判斷罪刑是否具有
    相當性；另被告酒測值高達每公升1.04毫克，並因而撞死被
    害人，其違反注意義務甚為嚴重，原判決對此嚴重違反注意
    義務情事並未斟酌刑法第57條第8 款規定，竟僅分別就過失
    致死、酒後駕車部分論處有期徒刑7月、4月，原判決除有理
    由不備之違法外，亦有違比例原則及罪刑相當性原則等語。
    惟查，刑法之加重或減輕，祇要不逾越限度，法院於限度範
    圍內，如何加重或減輕，本有自由裁量之權，即不說明加重
    或減輕分數，自非違法（最高法院89年度台上字第1057、35
    09號判決意旨參照）。再道路交通管理處罰條例第86 條第1
    項規定所稱加重其刑至二分之一，只為最高度之規定，並無
    最低度之限制。法院於二分之一以下範圍內，如何加重，本
    有自由裁量之餘地。又刑法第62條規定得減輕其刑，依刑法
    第66條前段規定，得減輕其刑至二分之一，法院在二分之一
    以下範圍內，如何減輕，亦有自由裁量之權。查原判決業已
    於理由內具體說明被告為汽車駕駛人，因酒醉駕車因而致人
    死亡，依法應負刑事責任，應依道路交通管理處罰條例第86
    條第1 項規定，就其所犯過失致人於死罪部分，加重其刑。
    並說明被告於肇事後，在未有偵查犯罪職務之機關或公務員
    發覺其為犯罪人前，即向前往處理本件道路交通事故，尚不
    知肇事者為何人之臺南市警察局第三分局交通事故處理小組
    警員供承其肇事犯罪，進而接受偵訊，此有臺南市○○○道
    路交通事故肇事人自首情形紀錄表一紙附卷可稽（見相驗卷
    第60頁），爰依刑法第62條前段之規定減輕其刑。被告就過
    失致死罪部分，同時具有加重減輕事由，爰依刑法第71條第
    1項之規定，先加後減其刑。則原判決依刑法第62 條前段減
    輕被告之刑度後，就酒後駕車部分酌情量處被告有期徒刑 4
    月；另就被告業務過失致人於死罪部分，先依道路交通管理
    處罰條例第86條第1項規定加重其刑後，再依刑法第62 條前
    段減輕其刑，酌情量處有期徒刑7 月，非唯均在減輕或先加
    後減後之刑度範圍內，且係原審裁量職權之依法行使，自無
    違法可言。檢察官上訴意旨猶執前詞，指摘原判決不當，自
    無理由，應予駁回。
  (三)被告上訴意旨則指摘被告於原判決後業已被害人家屬達成和
    解，由被告賠償家屬新臺幣95萬元（未包含強制險150 萬元
    ），且被害人家屬亦表示願意原諒被告，並請求法院給予緩
    刑機會。被告既與家屬和解，顯見犯罪後態度良好。原判決
    未及審酌上情，為有未洽等語。惟查，關於緩刑之宣告，係
    實體法上賦予法院得為自由裁量之事項，不得任意指摘為違
    法。本件原判決雖未說明何以不予宣告緩刑之理由，惟此原
    屬法院得為自由裁量之事項，非可據以指為原判決違背法令
    之原因。被告上訴意旨執持上情，指摘原判決違法，亦無理
    由，自應駁回。
五、緩刑宣告及條件部分：
  (一)查被告方福順素行良好，前未曾犯罪受有期徒刑以上刑之宣
    告，有臺灣高等法院被告前案紀錄表在卷可憑。其因一時失
    慮，偶罹刑典，事後已坦承犯行，深具悔意，且已與被害人
    家屬和解賠償損害，亦有和解書及支票影本在卷可稽（本院
    卷第12至13頁）。足認被告經此刑之宣告後，應知警惕而無
    再犯之虞，本院因認暫不執行其刑為當，併予以宣告緩刑 3
    年，以啟自新，緩刑期間內並付保護管束。
  (二)又緩刑宣告，得斟酌情形，命犯罪行為人向指定之政府機關
    、政府機構、行政法人、社區或其他符合公益目的之機構或
    團體，提供40小時以上240 小時以下之義務勞動，刑法第74
    條第2項第5款定有明文。本院審酌被告酒後駕車，酒測值高
    達每公升1.04毫克，並因而肇事致本件被害人死亡，雖被害
    人闖紅燈為本件事故主因，惟被告違反注意義務仍甚為嚴重
    ，嚴重影響交通安全，有加強其法治觀念之必要，爰併諭知
    被告應向檢察官指定之政府機關、政府機構、行政法人、社
    區或其他符合公益目的之機構或團體提供60小時之義務勞務
    。
據上論結，應依刑事訴訟法第368條，刑法第74條第2項第5 款、
第93條第1項第2款判決如主文。
本案經檢察官劉欽銘到庭執行職務。
中    華    民    國   100    年    5     月    31    日
                  刑事第六庭    審判長法  官  董武全
                                      法  官  賴純慧
                                      法  官  林英志
以上正本證明與原本無異。
酒後駕車部分不得上訴。
業務過失致人於死部分如不服本判決應於收受送達後10日內向本
院提出上訴書狀，其未敘述上訴理由者，並得於提起上訴後10日
內向本院補提理由書（均須按他造當事人之人數附繕本）「切勿
逕送上級法院」。
                                      書記官  魏安里
中    華    民    國   100    年    5     月    31    日
附錄本案論罪科刑法條全文：
刑法第185之3條：
服用毒品、麻醉藥品、酒類或其他相類之物，不能安全駕駛動力
交通工具而駕駛者，處一年以下有期徒刑、拘役或科或併科十五
萬元以下罰金。
中華民國刑法第276條：
因過失致人於死者，處二年以下有期徒刑、拘役或二千元以下罰
金。
從事業務之人，因業務上之過失犯前項之罪者，處五年以下有期
徒刑或拘役，得併科三千元以下罰金。